【裁判字號】    98,上,114
【裁判日期】    980609
【裁判案由】    給付代墊款等
【裁判全文】
臺灣高等法院民事判決                   98年度上字第114號
上  訴  人  華信精密股份有限公司
法定代理人  乙○○
訴訟代理人  林宗竭律師
被  上訴人  仕嘉運通股份有限公司
法定代理人  甲○○○
訴訟代理人  景熙焱律師
上列當事人間因給付代墊款等事件，上訴人對於中華民國97年5
月27日臺灣士林地方法院96年度訴字第1337號第一審判決提起上
訴，本院於98年5月26日言詞辯論終結，判決如下：
  主  文
上訴駁回。
第二審訴訟費用由上訴人負擔。
  事實及理由
一、被上訴人起訴主張：訴外人皮克貝爾公司（Packard Bell）
    為其全球貨物運送招標，由被上訴人得標，嗣皮克貝爾公司
    向上訴人採購時，即通知上訴人與被上訴人接洽，上訴人要
    求被上訴人再送一次報價單，因貿易商及航運界商業習慣為
    正常運費外尚有額外之燃油附加費（Fuel Surcharge，簡稱
    FSC）及安全附加費（Security Surcharge，簡稱SSC），且
    均依各國核定之標準收取，故此部分資料並未再送予上訴人
    。上訴人自中國上海出貨，被上訴人未自為運送，委由SDV
    中國公司（SDV China Ltd.）出具承攬運送人之空運提單（
    House Airway Bill）運送，被上訴人為承攬運送人，SDV中
    國公司於正常運費外已給付燃油安全附加費予航空公司。嗣
    被上訴人向上訴人請求給付包括燃油及安全附加費在內之全
    部費用，因上訴人堅持將燃油附及安全附加費刪除另開發票
    ，否則全部款項均拒絕給付，被上訴人無奈只得另開新發票
    向上訴人請求，但並無捨棄此部分請求之意思。被上訴人除
    將向上訴人收取之運費轉給付SDV中國公司外，尚代墊燃油
    附加費及安全附加費美金5萬5,124.6元，然被上訴人向上訴
    人收取時，上訴人以當時報價單未顯示有燃油附加費及安全
    附加費而拒不給付。為此，被上訴人爰依承攬運送或不當得
    利法律關係提起本件訴訟請求上訴人給付前開款項，上訴人
    應給付被上訴人上開金額及自起訴狀繕本送達翌日起至清償
    日止，按年息5%計算之利息等情。原審為被上訴人全部勝訴
    之判決，上訴人不服，提起上訴，被上訴人對其上訴則聲明
    ：(一)上訴駁回；(二)第二審訴訟費用由上訴人負擔。
二、上訴人則以：上訴人曾向被上訴人詢價，經被上訴人於民國
    （下同）95年9月25日以電子郵件提出「Packard bell海空
    運費用表（下稱系爭費用表）」，經確認無其他費用後，上
    訴人即自95年11月起委託被上訴人運送貨物，詎被上訴人請
    款時，竟於系爭費用外再加計燃油及安全附加費。嗣上訴人
    再向被上訴人確認報價，被上訴人於96年2月7日仍以系爭費
    用表報價，並無其他附加費用，顯見被上訴人之報價已內含
    燃油及安全附加費在內，且燃油及安全附加費之收取並非商
    業習慣，被上訴人已捨棄前開費用之請求。是上訴人要求被
    上訴人依系爭費用表開立請款單，並於96年4月25日給付運
    費美金10萬2,147.06元、96年6月1日給付運費美金9萬9,808
    .72 元，共計美金20萬1,955.78元，已將全部運費付清等語
    ，資為抗辯，並於本院聲明：(一)原判決廢棄；(二)被上訴人在
    第一審之訴及假執行之聲請均駁回；(三)第一、二審訴訟費用
    由被上訴人負擔。
三、兩造不爭之事實：
    (一)皮克貝爾公司為其全球貨物運送招標，由被上訴人得標，
      所有價格及運送條件均已合意如原證1所示。
    (二)上訴人曾向被上訴人詢價，經被上訴人於95年9月25日以
      電子郵件提出系爭費用表。被上訴人並未將燃油附加費及
      安全附加費資料送予上訴人。上訴人自95年11月起即委託
      被上訴人運送貨物。
    (三)上訴人自中國上海出貨，被上訴人未自為運送，委由SDV
      中國公司（SDV China Ltd.）出具承攬運送人之空運提單
      （House Airway Bill）運送，被上訴人為承攬運送人。
    (四)上訴人自95年11月6日起至96年1月20日止，委託被上訴人
      承攬運送皮克貝爾公司訂購之貨物，被上訴人均已運送完
      畢。運費合計為美金20萬1,955.78元，燃油附加費合計為
      美金4萬5,268.64元、安全附加費合計為美金9,855.96元
      ，燃油及安全附加費合計為美金5萬5,124.6元。
    (五)上訴人於96年4月25日給付運費美金10萬2,147.06元、96
      年6月1日給付運費美金9萬9,808.72元，計美金20萬1,955
      .78元之運費予被上訴人。
    (六)被上訴人已給付運費美金20萬1,995.78元予SDV中國公司
      ，另代墊燃油附加費及安全附加費美金5萬5,124.6元。
四、兩造爭執要旨：(一)被上訴人所為之報價是否內含安全及燃油
    附加費等所有費用在內？(二)燃油及安全附加費之收取是否為
    商業習慣？(三)被上訴人未在貨運費率報價中包含燃油及安全
    附加費，是否已捨棄收取？(四)被上訴人是否得依民法第660
    條第五項準用民法第582條之規定請求本件之給付？茲分述
    之：
    (一)被上訴人所為之報價並未包含安全及燃油附加費在內：
      按近年因全球原油價格波動甚大，故各國政府因原油價格
      波動，准各航空公司向託運人或乘客收取燃油附加費，是
      燃油附加費是依各國政府依原油價格之漲幅在一般運費及
      機票費外，額外加收之費用，以彌補運送業燃油成本之增
      加。又安全附加費是因美國911事件後，為加強安檢措施所
      支出之費用及各國保險公司拒保恐怖份子破壞之損失，固
      由各國政府自行承保所收取之費用，故亦稱兵險附加費，
      此費用亦是在一般運費或機票費外額外加收之費用。被上
      訴人於上訴人詢價時，於95年9月25日以電子郵件（見原
      審卷第51─55頁）提出「Packardbell海空運費用表」予
      上訴人，並未將燃油附加費及安全附加費資料送予上訴人
      ，此為兩造所不爭。證人即上訴人前員工丙○○雖證稱：
      其收到前開電子郵件後有打電話問寄電子郵件之人是否按
      照表格，有沒有額外的費用，該人說是按照他寄來的表格
      收費云云。然據證人即被上訴人員工張嘉純證稱：其不可
      能跟他確認報價費用有包含燃油及兵險，因為皮克貝爾在
      臺灣的廠商從2006年4月1日起都有持續出貨，其給廠商的
      價格是有外加燃油費跟兵險等語。衡情燃油附加費、兵險
      安全附加費會隨市場行情有所調整，且各家航空公司之費
      率不一，上訴人係因訴外人皮克貝爾公司指定由被上訴人
      運送，始向被上訴人詢價，而證人丙○○證稱被上訴人之
      報價比一般行情便宜很多，而兩造間並無特別交誼，被上
      訴人自無特別優惠上訴人之理。燃油附加費及兵險本係於
      一般運費或機票價格外額外再加收之費用，被上訴人若將
      其內含進去，勢必無法即時隨市場行情而調整。由被上訴
      人之電子郵件觀之，所列之各項費用並無燃油附加費及安
      全附加費（見原審卷第53─55頁），應認被上訴人所述其
      所為之報價未內含燃油附加費及安全附加費在內乙節，為
      可採。
    (二)燃油及安全附加費之收取為商業慣例：
      查馬來西亞航空、長榮航空、菲律賓航空、韓亞航、中華
      航空、英國航空、荷蘭航空、澳門航空、日亞航、聯合航
      空公司均於一般機票價格外，另以航段為區分，另外加收
      燃油及安全附加費。而於911事件後，我國交通部、香港
      民航處、中國民航總局亦同意航空公司加收旅客及貨運之
      兵險附加費，而日本外遞公司在一般運費報價外，亦另外
      加收燃油附加費及安全附加費，此有被上訴人提出之網站
      資料在卷可憑（見原審卷第78頁─110頁），顯見航空公
      司就旅客運送及貨物運送，應有另行加收燃油附加費及安
      全附加費之商業慣例；且為曾經搭乘飛機或以航空運送貨
      物之人所熟知。
    (三)被上訴人並未捨棄燃油及安全附加費：
      由被上訴人於96年2月7日所寄給上訴人之電子郵件觀之，
      其僅係將原來95年9月25日寄給證人丙○○之郵件再寄一
      次與上訴人，而證人即寄發前開電子郵件之張嘉純已證稱
      其並未表示報價費用有內含燃油及兵險費用等語，而證人
      即上訴人之職員連鈺芳亦證實2007年2月7日之報價單並未
      包含燃油及安全附加費，也未證實對造有拋棄燃油及安全
      附加費之意思（見本院卷第53頁）既無證據證明被上訴人
      有拋棄燃料費及安全附加費之意思，上訴人抗辯被上訴人
      已拋棄云云，即不足採。
    (四)被上訴人依民法第660條第2項及民法第582條之規定為本
      件之請求，於法有據：
      按「稱承攬運送人者，謂以自己之名義，為他人之計算，
      使運送人運送物品而受報酬為營業之人。承攬運送，除本
      節有規定外，準用關於行紀之規定。」「行紀人依約定或
      習慣請求報酬，寄存費及運送費，並得請求償還其為委託
      人之利益而支出之費用及其利息。」民法第660條第2項、
      第582條分別定有明文。本件兩造間之契約為承攬運送契
      約被上訴人為承攬運送人，為兩造所不爭（見本院卷第79
      頁），故被上訴人得請求之項目為：報酬、寄存費、運送
      費及「上訴人之利益而支出之費用」。航運業既有於運費
      之外，加收燃油及安全附加費之慣例，已如前述，本件被
      上訴人以代墊燃油及安全附加費美金55,124.6元予實際運
      送人ＳＤＶ中國公司給付予航空公司，則前開燃油及安全
      附加費之代墊自屬「為委託人即上訴人之利益而支出之費
      用」，揆諸前揭規定，被上訴人之請求自屬有據。
五、綜上所述，本件被上訴人依民法第660條第2項、第582條規
    定，求為判命上訴人給付美金55,124.6元本息尚屬有據，應
    予准許，被上訴人既得勝訴判決，不當得利部分即無論述必
    要。原審判決被上訴人勝訴，核無不合，上訴論旨，仍執陳
    詞，斤斤指摘原判決不當，聲明廢棄改判，為無理由，應予
    駁回上訴。
六、本件事證已臻明確，兩造其餘之攻防方法經審酌後，認與判
    決效果無影響，無庸逐一論述，併此敘明。
七、據上論結，本件上訴為無理由，依民事訴訟法第449條第1項
    、第78條，判決如主文。
中    華    民    國    98    年    6     月    9     日
                  民事第15庭
                      審判長法  官  林恩山
                            法  官  黃國忠
                            法  官  郭松濤
正本係照原本作成。
如不服本判決，應於收受送達後20日內向本院提出上訴書狀，其
未表明上訴理由者，應於提出上訴後20日內向本院補提理由書狀
（均須按他造當事人之人數附繕本）上訴時應提出委任律師或具
有律師資格之人之委任狀；委任有律師資格者，另應附具律師資
格證書及釋明委任人與受任人有民事訴訟法第466條之1 第1項但
書或第2項（詳附註）所定關係之釋明文書影本。
中    華    民    國    98    年    6     月    9     日
                            書記官  方素珍
附註：
民事訴訟法第466條之1（第1項、第2項）：
對於第二審判決上訴，上訴人應委任律師為訴訟代理人。但上訴
人或其他法定代理人具有律師資格者，不在此限。
上訴人之配偶、三親等內之血親、二親等內之姻親，或上訴人為
法人、中央或地方機關時，其所屬專任人員具有律師資格並經法
院認為適當者，亦得為第三審訴訟代理人。


司法院資訊處製作；財團法人民間司法改革基金會備份。
